臺灣澎湖地方法院刑事判決　　　　　　　　　　　　　　九十一年度訴字第四一號
　　公　訴　人　臺灣澎湖地方法院檢察署檢察官
　　被　　　告　乙○○
　　指定辯護人　本院公設辯護人甲○○
右列被告因強盜案件，經檢察官提起公訴（九十一年度偵字第三四五號），本院判決
如左：
    主  文
乙○○攜帶兇器竊盜未遂，因脫免逮捕，而當場施以脅迫，處有期徒刑參年捌月。
扣案之鐵撬壹支、手電筒壹支、口罩壹付、手套壹隻、螺絲起子貳支及鐵剪壹支均沒
收。
    事  實
一、乙○○意圖為自己不法之所有，於民國九十一年七月十三日凌晨零時五十五分許
    ，騎乘機車攜帶己有之客觀上具有危險性，足供兇器使用之鐵撬一支、鐵剪一支
    、螺絲起子二支等物，至澎湖縣馬公市○○街二十二號胡東河住處，推開外門走
    入庭院後（侵入他人與房屋附連圍繞之土地部分未據告訴），欲進而入屋行竊，
    正持鐵撬開啟大門著手竊盜之際，為巡邏員警丙○○即時發現盤查而未得逞，竟
    為脫免逮捕，於騎乘機車欲逃離現場經丙○○逮捕阻止時，接續二次舉起鐵撬作
    勢欲毆打丙○○，當場對依法執行職務之丙○○施以脅迫，嗣仍為警制伏，並扣
    得乙○○所有供犯罪所用之鐵撬一支、手電筒一支、口罩一付、手套一隻、螺絲
    起子二支、鐵剪一支等物。
二、案經澎湖縣警察局馬公分局報請臺灣澎湖地方法院檢察署檢察官偵查起訴。
    理  由
一、訊據被告乙○○坦承於右揭時、地攜帶鐵撬一支、手電筒一支、口罩一付、手套
    一隻、螺絲起子二支、鐵剪一支等物欲行竊之事實，惟矢口否認有何加重準強盜
    未遂及妨害公務執行之犯行，辯稱：伊持鐵撬欲開啟大門，但尚未入屋搜尋財物
    即被逮捕，尚無構成加重準強盜未遂罪之餘地；且伊不知道逮捕伊之丙○○係警
    察，伊無妨害公務之犯意云云。惟查，最高法院八十二年度第二次刑事庭會議 (
    二)決議略謂：「犯罪行為有犯罪之決意、陰謀、預備及實行等四個階段，在預
    備與實行之間，有一「著手」之點予以區隔，已經著手即為實行，尚未著手則為
    預備。一般學說上對於著手之闡述，主要者計有主觀說、客觀說及折衷說三說。
    實務上，本院判例對於一般犯罪之著手，認為係指犯人對於犯罪構成要件之行為
    （或稱構成犯罪之事實）開始實行者而言（參閱本院二十一年非字第九十七號、
    二十五年非字第一六四號、三十年上字第六八四號判例)，當係採取客觀說；對
    於竊盜行為之著手時點，究應從何時段開始起算，則尚無專則判例可循。考諸鄰
    近日本判例，對於竊盜罪著手時點之認定，見解亦不一致。或謂：「以竊盜為目
    的而侵入住宅，且為與侵犯他人財物有關之密接行為，例如為了物色錢財而有接
    近（靠近）衣櫥之情形時，即為竊盜著手」；或謂：「以竊盜為目的而侵入他人
    屋內，使用手電筒物色食物等財物時，即為竊盜之著手」；或謂：「犯人在被害
    人店舖內，以其所攜帶之手電筒照明黑暗之店內，雖知店內有堆積之電氣器具類
    ，但因想盜取現金而有走向店內香煙販賣處所之事實者，應認與竊盜之著手行為
    相當」。今後我國在司法審判實務上，對於竊盜罪之著手時點，除應就眾多學說
    斟酌損益，並參酌各國之立法例及判例演變趨勢，於行為人以行竊之意思接近財
    物，並進而物色財物，即可認為竊盜行為之著手外，實務上似不妨從個案詳加審
    認，另創竊盜著手時點之新見解，以期符合現代社會環境之實際需要，始為上策
    」，是對於竊盜著手時點之採擇，為與時俱進，俾符合一般國民之法律感情，學
    說上主觀說及客觀說之理論應兼容並蓄，不可偏廢，而宜採取折衷之判斷標準。
    本件被告乙○○見成功街二十二號房屋屋內昏暗，判斷屋內已無人活動，即攜帶
    鐵撬（即起釘器）等物欲入內行竊，先推開外門進入庭院後，再持鐵撬撬啟大門
    ，於撬啟之際，即被發現逮捕一情，業據被告乙○○於警察局調查、檢察官偵查
    及本院審理中供述屬實，被告乙○○以竊盜之犯意，於夜間持鐵撬、鐵剪、螺絲
    起子等客觀上足以對人體安全造成危害之兇器，先推開他人房屋外門進入庭院，
    而該庭院內停放機車一部、吊掛盆栽數個及置放清潔用具等雜物，此有卷附之照
    片數幀可參，該等財物均在被告乙○○目視所及之物色搜尋範圍，已難認無失竊
    之危險，其進而撬啟大門欲入屋內行竊，客觀上已足認對於他人住居及財產安全
    有嚴重危害之虞，縱尚未進入屋內竊得財物，惟其所為與竊取他人財物之行為實
    具有一貫接連性之密接關係，應認其已著手於竊盜行為之實行而未遂。又被告乙
    ○○明知盤查逮捕之丙○○係警員，為脫免逮捕，而持鐵撬作勢欲毆打之，對之
    施以脅迫一情，業據被告乙○○於警察局調查、檢察官偵查及本院九十一年聲羈
    字第一八號訊問中坦認不諱，並經執行盤查逮捕勤務之警員丙○○於本院審理中
    到庭證稱：「案發當時我正騎著腳踏車，執行便衣肅竊勤務，針對以前有發生竊
    案的地方巡視，後來行經馬公市○○街二十二號的時候，我看到被告手上好像有
    拿東西在那裡動二十二號屋子客廳的門約一、兩分鐘，那時我就把腳踏車停下來
    ，想過去看看，被告聽到我腳踏車煞車的聲音，被告就轉頭走出來，在紅色外門
    的地方，我就問被告是不是屋主，被告跟我說他是屋主的鄰居，我就跟被告說，
    我是警察，叫被告等一下，被告就隨即跳上騎來的摩托車要逃跑，我拉住摩托車
    後座，防止被告逃跑，被告持小型的鐵撬（即起釘器）轉身舉起鐵撬作勢要打我
    ，我閃了一下並放開摩托車，摩托車就撞到牆壁，被告再把車子牽起來，準備要
    逃跑，我又拉住被告摩托車的後座，被告又轉身舉起鐵撬作勢要打我，我又把摩
    托車放開，摩托車再次撞牆後，被告就棄車逃跑，我就開始追被告，追了大約五
    十公尺左右，我才把被告制伏，被告是兩次舉起鐵撬作勢要打我，但是並沒有真
    的揮動鐵撬，所以都沒有打中我，我都沒有受傷」等語屬實，被告乙○○攜帶鐵
    撬等物著手竊盜未遂，為脫免逮捕而當場對依法執行職務之公務員施以脅迫，其
    有加重準強盜未遂及妨害公務執行之事實，殆可認定。被告所辯，要係卸責之詞
    ，均非足採。此外，復有被害人胡東河於警察局調查中之指述及扣案之鐵撬一支
    、手電筒一支、口罩一付、手套一隻、螺絲起子二支、鐵剪一支等物足憑。本案
    罪證明確，被告犯行堪以認定，應予依法論科。
二、按鐵撬、鐵剪、螺絲起子在客觀上均足以對人體安全造成危害，係屬刑法第三百
    二十一條第一項第三款之兇器。又刑法第三百二十九條之以強盜論，即以強盜罪
    相當條文處罰之意，並非專以第三百二十八條第一項之強盜論。故第三百三十條
    所謂犯強盜罪，不僅指自始犯強盜罪者而言，即依第三百二十九條以強盜論者，
    亦包括之，如此項準強盜有第三百二十一條第一項各款情形之一，自應依第三百
    三十條論處，最高法院二十五年上字第六六二六號著有判例可資參照。被告攜帶
    兇器竊盜尚未得手，為脫免逮捕而當場對依法執行職務之警員施以脅迫，而有刑
    法第三百二十一條第一項第三款之加重情形，核其所為係犯刑法第三百三十條第
    二項、第一項、第三百二十九條之攜帶兇器竊盜未遂，因脫免逮捕，而當場施以
    脅迫之加重準強盜未遂罪及同法第一百三十五條第一項妨害公務執行罪。公訴人
    雖未就被告妨害公務執行之犯行予以起訴，惟該部分與起訴論罪之加重準強盜未
    遂部分有想像競合犯之關係（詳後述），屬裁判上一罪，為起訴效力所及，本院
    應併予審理。被告僅有刑法第三百二十一條第一項第三款攜帶兇器之事實，有如
    上述，公訴人認被告尚有攀爬圍牆之加重條件一節，尚乏積極證據足以證明，為
    本院所不採。另被告舉起鐵撬作勢欲毆打員警，係以侵害身體之不法為目的之意
    思，通知對方足使其生恐佈不安之心之行為，並非對員警身體直接或間接行使有
    形之暴力，應認被告係對公務員施以脅迫（最高法院八十二年台上字第六０八、
    五七八八號判決參照），公訴人認被告係施以強暴，亦有未洽，應予說明。被告
    二次作勢欲毆打警員之行為，時、地密接，且均出於加重準強盜未遂及妨害公務
    執行之單一犯意，為接續犯，應各論以加重準強盜未遂及妨害公務執行之單純一
    罪。被告一行為侵害二法益，觸犯加重準強盜未遂及妨害公務執行二罪名，為想
    像競合犯，應從較重之加重準強盜未遂罪處斷。被告所犯加重準強盜未遂罪，應
    依刑法第二十六條前段之規定，減輕其刑。爰審酌被告另有竊盜、偽證及傷害等
    前科紀錄，此有臺灣高等法院被告全國前案紀錄表可稽，素行不佳；惟係屬低收
    入戶，且罹糖尿病、痛風等病症，有卷附低收入證明書及診斷證明書各一紙足參
    ，因經濟、身體狀況不佳，貧病交迫而一時失慮觸犯刑章等一切情狀，量處如主
    文所示之刑。扣案之鐵撬一支、手電筒一支、口罩一付、手套一隻、螺絲起子二
    支及鐵剪一支等物均係被告所有供犯罪所用之物，業據被告陳明在卷，應依刑法
    第三十八條第一項第二款之規定，併宣告沒收。
據上論斷，應依刑事訴訟法第二百九十九條第一項前段，刑法第三百三十條第二項、
第一項、第三百二十九條、第一百三十五條第一項、第五十五條、第二十六條前段、
第三十八條第一項第二款，罰金罰鍰提高標準條例第一條前段，判決如主文。
本案經檢察官王鑫健到庭執行職務。
中    華    民    國      九十一    年       十二      月      十一     日
                                  臺 灣 澎 湖 地 方 法 院 刑 事 庭
                                        法      官  陳    順    輝
右正本證明與原本無異。
如不服本判決，應於判決送達後十日內，向本院提出上訴狀（須附繕本）。
中    華    民    國    九十一    年       十二      月      十三     日
                                        書  記  官  賴    淑    萍
附錄法條：
刑法第三百三十條第二項、第一項：
犯強盜罪而有第三百二十一條第一項各款情形之一者，處七年以上有期徒刑。
前項之未遂犯罰之。
刑法第三百二十九條：
竊盜或搶奪，因防護贓物、脫免逮捕或湮滅罪證，而當場施以強暴脅迫者，以強盜論
。
刑法第一百三十五條第一項：
對於公務員依法執行職務時，施強暴脅迫者，處三年以下有期徒刑、拘役或三百元以
下罰金。
